【裁判字號】    98,上訴,607
【裁判日期】    980331
【裁判案由】    毒品危害防制條例
【裁判全文】
臺灣高等法院刑事判決                 98年度上訴字第607號
上  訴  人
即  被  告  甲○○原名鍾雅芳.
上列上訴人因毒品危害防制條例案件，不服臺灣板橋地方法院97
年度訴字第3517號，中華民國97年11月20日第一審判決（起訴案
號：臺灣板橋地方法院檢察署97年度毒偵字第6293號），提起上
訴，本院判決如下：
    主  文
上訴駁回。
    事  實
一、甲○○有竊盜案件前科，其前於(一)民國81年間因違反麻醉藥
    品管理條例案件，經臺灣士林地方法院於82年2 月11日以81
    年度易字第2943號判處有期徒刑6 月，緩刑2 年，於82年3
    月26日確定，(二)於82年間因違反肅清煙毒條例案件，經原審
    於82年5 月11日以82年度訴字第1138號判處有期徒刑3 年2
    月，經本院以82年度上訴字第7584號駁回上訴，於83年1 月
    13日確定，(三)於83年間因違反麻醉藥品管理條例等案件，經
    臺灣臺北地方法院於83年3 月31日以83年度易字第1638號就
    違反麻醉藥品管理條例罪部分判處就有期徒刑5 月，就偽造
    文書罪部分判處有期徒刑3 月，(四)83年間因違反肅清煙毒條
    例案件，經原審於83年5 月27日以83年度訴字第1114號判處
    有期徒刑3年6月，於83年8 月16日撤回本院83年度上訴字第
    4735號上訴確定，(三)(四)部分經裁定應執行有期徒刑3 年10月
    ，嗣(一)部分緩刑經撤銷確定，與(二)至(四)部分接續執行，於86
    年2月4日因縮短刑期假釋，(五)於86年間因違反肅清煙毒條例
    案件，經原審於87年1 月16日以86年度訴字第2874號就施用
    毒品罪部分判處有期徒刑3年6月，就非法吸用化學合成麻醉
    藥品罪部分判處有期徒刑4 月，嗣毒品危害防制條例公布施
    行，經本院於87年6 月11日以87年度上訴字第1680號裁定送
    勒戒處所觀察、勒戒後，認有繼續施用毒品傾向，經本院於
    87年8 月25日以87年度上訴字第1680號裁定令入戒治處所施
    以強制戒治，經本院於88年1月5日以87年度上訴字第1680號
    裁定停止戒治，於88年1月21日釋放，於88年8月27日戒治期
    滿，經本院於88年11月25日以87年度上訴字第1680號撤銷原
    判，改為免刑判決確定，(六)於88年間因施用毒品案件，經臺
    灣臺北地方法院於88年5月6日以88年度毒聲字第1145號裁定
    送勒戒處所觀察、勒戒，於88年間因施用毒品案件，經原審
    於88年5 月29日以88年度毒聲字第3350號裁定送勒戒處所觀
    察、勒戒，並執行其一觀察、勒戒後，認有繼續施用毒品傾
    向，經原審於88年6 月16日以88年度毒聲字第3709號裁定令
    入戒治處所施以強制戒治，經原審於89年2 月29日以89年度
    毒聲第1619號裁定停止戒治，於89年3 月21日釋放（前開假
    釋經撤銷，接續執行殘刑），於89年6 月24日戒治期滿，經
    臺灣板橋地方法院檢察署檢察官於89年7 月19日以89年度戒
    毒偵字第460號為不起訴處分確定，前述殘刑於93年5月27日
    因縮短刑期執行完畢，(七)於94年間因施用毒品案件，經臺灣
    桃園地方法院於94年9 月30日以94年度毒聲字第1555號裁定
    送勒戒處所觀察、勒戒，及於95年間因施用毒品案件，經臺
    灣桃園地方法院於95年2月28日以95年度毒聲字第274號裁定
    送勒戒處所觀察、勒戒，經執行其一觀察、勒戒後，認有繼
    續施用毒品傾向，經同院於95年4 月10日以95年度毒聲字第
    502號裁定令入戒治處所施以強制戒治，於96年2月14日釋放
    ，經臺灣桃園地方法院檢察署檢察官於96年3 月23日以96年
    度戒毒偵字第67號為不起訴處分，於96年4 月17日戒治期滿
    ，(八)於94年間因竊盜案件，經原審於94年9 月30日以94年度
    簡字第4385號判處有期徒刑3 月，於94年12月14日確定，(九)
    於94年間因違反毒品危害防制條例案件，經臺灣臺北地方法
    院於95年5月26日以95年度訴字第618號，就施用第一級毒品
    部分判處有期徒刑10月，就施用第二級毒品部分判處有期徒
    刑5月，定應執行有期徒刑1年2月，經本院於95年9月29日以
    95年度上訴字第2251號駁回上訴，經最高法院於95年12月28
    日以95年度臺上字第7235號駁回上訴確定，(八)(九)部分更定為
    有期徒刑1年4月，經減刑為有期徒刑8月確定，於96年10 月
    13日因縮刑期滿執行完畢。詎其不知悛悔，於末次強制戒治
    執行完畢釋放後，復基於施用第一級毒品海洛因及第二級毒
    品甲基安非他命等犯意，於97年7 月24日上午某時，在臺北
    市○○街8號7樓之2租處，將前揭2種毒品混合，以注射針筒
    將該等毒品注射入體內之方式，施用上述2種毒品1次後，將
    該注射針筒丟棄，旋於同日晚間7 時許，在臺北市萬華區○
    ○○路71巷口，為警查獲，並扣得其所有，且供其施用之第
    一級毒品海洛因1包（驗餘淨重0.052公克）。
二、案經臺北市政府警察局萬華分局報請臺灣板橋地方法院檢察
    署檢察官偵查起訴，並經原審法院合議裁定由受命法官獨任
    依簡式審判程序審理之。
    理  由
一、訊據被告於警詢、偵查、原審審理時均坦承前揭犯罪事實不
    諱，又其於為警查獲後，於97年5月24日下午7時45分許，經
    採集其尿液檢體，送由臺灣尖端先進生技醫藥股份有限公司
    以酵素免疫分析法初步檢驗，呈鴉片類及安非他命類陽性反
    應，復經氣相層析質譜儀法確認，亦有嗎啡（96170n g/ml
    ）、可待因（67420ng/ml）、安非他命（1265ng/ml）、甲
    基安非他命（8334ng/ml）等陽性反應，有該公司同年6 月4
    日濫用藥物檢驗報告附卷得佐；另扣案之白色粉末1包，經
    送交通部民用航空局航空醫務中心鑑定，實稱毛重0.254 公
    克，淨重0.054公克，取樣0.002公克，餘重0.052公克，檢
    出Heroin、Acetylcodeine成分，有該中心同月18日航藥鑑
    字第0973114號鑑定書在卷可證。按海洛因經注射或吸入人
    體後，約百分之八十於24小時內自尿中排出，一般而言，尿
    液中能否驗出嗎啡陽性反應與其投與量、投與途徑、採尿時
    間、個人體質及檢測方法之靈敏度有關，國外曾有文獻報導
    注射6毫克之海洛因鹽酸鹽，其代謝物嗎啡之平均可檢出時
    限約為26小時，業經行政院衛生署藥物食品檢驗局於81年9
    月8日以藥檢1字第8114885號函述綦詳；又甲基安非他命經
    口服投與後約百分之七十於24小時內自尿中排出，約百分之
    九十於96小時內自尿中排出，由於甲基安非他命成分之檢出
    與其投與方式、投與量、個人體質、採尿時間與檢測儀器之
    精密度等諸多因素有關，因此僅憑尿液中呈甲基安非他命陽
    性反應，並無法確實推算吸食時間距採集時間之長短，惟依
    上述資料推斷，最長可能不會超過4日，亦有行政院衛生署
    藥物食品檢驗局81年2月8日（81）藥檢1字第001156號函可
    按。查目前之尿液檢體毒品反應鑑驗方法，以氣相層析質譜
    儀法最為精確，並可排除服用藥物導致毒品偽陽性反應之可
    能性，再參諸海洛因係嗎啡經化學合成之半人工合成品，其
    毒性倍於嗎啡，其施打或吸食後，經人體代謝作用而分解成
    毒性較低之嗎啡，而於尿液中被檢測出，故吸食或施打海洛
    因或嗎啡在尿液中均以嗎啡形態被檢測出，此為法院職務上
    已知之事實，並經行政院衛生署藥物食品檢驗局上揭函文敘
    明無誤，且觀以目前一般常見施用之第一級毒品為海洛因，
    甚少或甚至未見有施用鴉片或嗎啡者，足徵被告施用之第一
    級毒品應為海洛因，堪為認定。茲本件被告尿液檢體經以氣
    相層析質譜儀法確認，鑑出被告尿液確有嗎啡及甲基安非他
    命等陽性反應，是可確信被告於採集尿液檢體前約分別於26
    小時、96小時內扣除為警查獲後被告不可能施用毒品期間內
    之某時，確曾施用第一級毒品海洛因及第二級毒品甲基安非
    他命。承上所述，被告之前揭自白，應合於事實。
二、查被告前於86年間因違反肅清煙毒條例案件，經本院於87年
    6月11日以87年度上訴字第1680號裁定送勒戒處所觀察、勒
    戒後，認有繼續施用毒品傾向，經本院於87年8月25日以87
    年度上訴字第1680號裁定令入戒治處所施以強制戒治，經本
    院於88年1月5日以87年度上訴字第1680號裁定停止戒治，於
    88年1月21日釋放，於88年8月27日戒治期滿，經本院於88
    年11月25日以87年度上訴字第1680號判處免刑確定，於88年
    間因施用毒品案件，經臺灣臺北地方法院於88年5月6日以88
    年度毒聲字第1145號裁定送勒戒處所觀察、勒戒，於88年間
    因施用毒品案件，經原審於88年5月29日以88年度毒聲字第
    3350號裁定送勒戒處所觀察、勒戒，並執行其一觀察、勒戒
    後，認有繼續施用毒品傾向，經原審於88年6月16日以88年
    度毒聲字第3709號裁定令入戒治處所施以強制戒治，經原審
    於89年2月29日以89年度毒聲第1619號裁定停止戒治，於89
    年3月21日釋放，於89年6月24日戒治期滿，經臺灣板橋地方
    法院檢察署檢察官於89年7月19日以89年度戒毒偵字第460號
    為不起訴處分確定，於94年間因施用毒品案件，經臺灣桃園
    地方法院於94年9月30日以94年度毒聲字第1555號裁定送勒
    戒處所觀察、勒戒，及於95年間因施用毒品案件，經臺灣桃
    園地方法院於95年2月28日以95年度毒聲字第274號裁定送勒
    戒處所觀察、勒戒，經執行其一觀察、勒戒後，認有繼續施
    用毒品傾向，經同院於95年4月10日以95年度毒聲字第502號
    裁定令入戒治處所施以強制戒治，於96年2月14日釋放，經
    臺灣桃園地方法院檢察署檢察官於96年3月23日以96年度戒
    毒偵字第67號為不起訴處分，於96年4月17日戒治期滿，有
    臺灣高等法院被告前案紀錄表存卷可按，其於末次強制戒治
    執行完畢釋放後5年內，再犯本件施用第一級毒品之犯行，
    事證業臻明確，並堪認定，故應依法論科。
三、核被告施用第一級毒品海洛因之行為，係犯毒品危害防制條
    例第10條第1 項之施用第一級毒品罪；又其施用第二級毒品
    甲基安非他命之行為，則犯同條第2 項之施用第二級毒品罪
    。其施用第二級毒品犯行，衡情，亦應有持有該毒品之行為
    ，惟此持有之低度行為，當與其持有第一級毒品犯行，各為
    其施用上開毒品之高度行為所吸收，均不另論罪。其係以一
    行為同時觸犯前述2 罪名，故為想像競合犯，應依刑法55條
    前段規定，從一情節較重之施用第一級毒品罪處斷。查其前
    於81年間因違反麻醉藥品管理條例案件，經臺灣士林地方法
    院於82年2 月11日以81年度易字第2943號判處有期徒刑6 月
    ，緩刑2 年，於82年3 月26日確定，於82年間因違反肅清煙
    毒條例案件，經原審於82年5 月11日以82年度訴字第1138號
    判處有期徒刑3 年2 月，經臺灣高等法院以82年度上訴字第
    7584號駁回上訴，於83年1 月13日確定，於83年間因違反麻
    醉藥品管理條例等案件，經臺灣臺北地方法院於83年3 月31
    日以83年度易字第1638號就違反麻醉藥品管理條例罪部分判
    處就有期徒刑5 月，就偽造文書罪部分判處有期徒刑3 月，
    83年間因違反肅清煙毒條例案件，經原審於83年5 月27日以
    83年度訴字第1114號判處有期徒刑3 年6 月，於83年8 月16
    日撤回本院83年度上訴字第4735號上訴確定，前述緩刑經撤
    銷，4案接續執行，於86年2月4日因縮短刑期假釋，嗣假釋
    經撤銷，執行殘刑，於93年5月27日因縮短刑期執行完畢，
    於94年間因竊盜案件，經原審於94年9月30日以94年度簡字
    第4385號判處有期徒刑3月，於94年12月14日確定，於94年
    間因違反毒品危害防制條例案件，經臺灣臺北地方法院於95
    年5月26日以95年度訴字第618號，就施用第一級毒品部分判
    處有期徒刑10月，就施用第二級毒品部分判處有期徒刑5月
    ，定應執行有期徒刑1年2月，經本院於95年9月29日以95年
    度上訴字第2251號駁回上訴，經最高法院於95年12月28日以
    95年度臺上字第7235號駁回上訴確定，末2案更定為有期徒
    刑1年4月，經減刑為有期徒刑8月確定，於96年10月13日因
    縮刑期滿執行完畢，亦有卷附之上開被告前案紀錄表可徵，
    其於徒刑執行完畢後，5年以內故意再犯本件有期徒刑以上
    之罪，是為累犯，應依刑法第47條第1項規定，加重其刑。
四、本件執行公訴檢察官具體求刑有期徒刑1年4月，原審適用毒
    品危害防制條例第10條第1項、第2項、第18條第1項前段，
    刑法第11條前段、第55條、第47條第1項、第38條第1項第2
    款等規定，並審酌其有上述多項犯罪紀錄，故素行欠佳，又
    其於受觀察、勒戒及強制戒治後，猶另萌施用毒品之犯意，
    再犯本罪，顯見其戒除毒癮之意志薄弱，且未衷心悛悔，漠
    視法令之禁制，恣意濫用藥品，其行為甚為可訾，及其施用
    毒品祗係戕害其自己身心，並無加害他人，兼衡其本件施用
    毒品種類、次數、尿液檢體毒品反應指數、犯罪動機、目的
    、手段、犯後態度，其夫於95年11月20日起在監執行（有97
    年11月4日臺灣宜蘭監獄受刑人在監執行證明書可憑），其
    母有輕度肢障，其共居之小叔則為重度智障（各有中華民國
    身心殘障手冊足證），生活負擔甚重，其自97年1 月10日起
    ，在創世紀機械工程有限公司擔任出納（另有該公司97年11
    月17日在職證明書足憑），業有正當工作等一切情狀，爰量
    處有期徒刑7月，期其能自省，並免因刑期過長，致其家庭
    更陷困頓；暨以扣案之第一級毒品海洛因1包（驗餘淨重0.0
    52公克），為被告所有，且係供其犯本件之罪所用乙情，並
    據被告供述綦詳，是該毒品部分，應依毒品危害防制條例第
    18條第1項前段規定，諭知沒收銷燬，其包裝袋，則應依刑
    法第38條第1項第2款規定，宣告沒收之。經核認事用法俱無
    不合，量刑亦屬妥適。被告提起上訴，並未具體指摘原判決
    關於認定事實、調查證據、適用法律、及量刑有何違法或不
    當之處，僅空言主張曾聽聞有毒品案者，也曾有被判緩起訴
    或易科罰金之前例，請求從輕量刑云云，為無理由，應予駁
    回。
五、被告經合法傳喚，無正當理由不到庭，爰不待其陳述，逕行
    判決，併此敘明。
據上論斷，應依刑事訴訟法第368條、第371條，判決如主文。
本案經檢察官沈世箴到庭執行職務。
中    華    民    國    98    年    3     月    31    日
                  刑事第八庭審判長法  官  鄭文肅
                                  法  官  劉嶽承
                                  法  官  蔡光治
以上正本證明與原本無異。
如不服本判決，應於收受送達後10日內向本院提出上訴書狀，其
未敘述上訴之理由者並得於提起上訴後10日內向本院補提理由書
（均須按他造當事人之人數附繕本）「切勿逕送上級法院」。
                                  書記官  阮桂芳
中    華    民    國    98    年    4     月    2     日
附錄：本案論罪科刑法條全文
毒品危害防制條例第10條：
施用第一級毒品者，處六月以上五年以下有期徒刑。
施用第二級毒品者，處三年以下有期徒刑。


司法院資訊處製作；財團法人民間司法改革基金會備份。
